【裁判字號】    97,交上訴,77
【裁判日期】    971127
【裁判案由】    公共危險等
【裁判全文】
臺灣高等法院高雄分院刑事判決        97年度交上訴字第77號
上  訴  人  臺灣屏東地方法院檢察署檢察官
被      告  甲○○
上列上訴人因被告公共危險等案件，不服臺灣屏東地方法院97年
度交訴字第61號中華民國97年8 月25日第一審判決（起訴案號：
臺灣屏東地方法院檢察署97年度偵字第2220號），提起上訴，本
院判決如下：
    主  文
原判決撤銷。
甲○○因過失致人於死，處有期徒刑壹年；又駕駛動力交通工具
肇事，致人死亡而逃逸，處有期徒刑壹年肆月。應執行有期徒刑
貳年貳月。
    事  實
一、甲○○於民國97年3 月26日清晨，明知自己並無駕駛執照，
    仍駕駛其父洪龍輝所有之車牌號碼3Q-5442 號自用小客車，
    從屏東縣枋寮鄉○○道台17線由南往北行駛，欲返回屏東縣
    萬丹鄉居所，原應注意不得超速行駛，於行經因雨致視線不
    清道路，應減速慢行，作隨時停車之準備；並應注意車前狀
    況，隨時採取必要之安全措施，以免發生危險，而依當時之
    天氣及路況，並無不能注意之情事，竟仍在速限為60公里，
    且當時下雨，光線為晨光，視線不良之路段，以時速70至80
    公里之速度超速行駛，復疏於注意車前狀況，致於同清晨4
    時45分許，行經佳冬鄉○○路92號前時，不慎追撞同向在前
    騎乘腳踏車行駛之鄭榮發，致鄭榮發當場因顱骨骨折併腦內
    容物溢出而死亡；甲○○明知撞到人並致人死傷，卻未停車
    留在現場救護被撞之鄭榮發或報警處理，反逃逸無蹤。嗣警
    方於同日清晨5 時許接獲民眾報案，於同日清晨5 時10分許
    到場處理，並經調閱案發現場附近監視器錄影帶，發現車牌
    號碼3Q-5442 號自用小客車於案發時行經肇事地點，因而循
    線查獲。
二、案經屏東縣政府警察局枋寮分局報請臺灣屏東地方法院檢察
    署檢察官偵查起訴。
    理  由
一、訊據被告甲○○雖坦承無照且超速駕駛前開車輛行經前開路
    段，及撞到不明物體後，未停車查看仍繼續駕車離去之事實
    ，惟辦稱：伊當時只知道有撞到「東西」，不知道是撞到人
    ，後來將車輛開至東港後，請同事去現場看，才知撞到人等
    語。惟查：
  (一)前開事實有道路交通事故現場圖、道路交通事故調查報告表
    (一)(二)、證號查詢汽車駕駛人資料、相驗屍體證明書各1 紙、
    檢驗報告書1 份、事故現場照片10張、車牌號碼3Q- 5442號
    自用小客車損壞情狀之照片10張、監視器錄影帶翻拍照片1
    張附卷可稽，並有扣案之車牌號碼3Q-5442 號自用小客車及
    其掉落之右前頭前燈、右前方保險桿、右前保險桿飾條等可
    參。
  (二)參酌被告所駕駛車輛損害程度非輕，尤其前擋風玻璃呈大面
    積蜘蛛網狀破裂，此有其車輛相片可參，足認被害人係因受
    被告所駕車輛撞擊致身體彈起並重力撞擊其車輛前擋風玻璃
    ；且依道路交通事故現場圖所示，被害人之肉屑掉落處（第
    一處），距被害人倒地處，距離長達40餘公尺，其間有相當
    之距離；復參酌被告所稱其於發現有撞到不明物體後，仍將
    車輛開至東港後，再請同事去現場看等情，足認其對於肇事
    當時應已知悉係撞到被害人，否則，何以會請同事回去看；
    再者，其當時係超速駕駛，復知悉撞到被害人，則對於被害
    人因此而受傷或死亡之事實，自己有認識，竟未停車查看及
    為必要之救助或報警處理，仍逕行駕車離去，自係肇事逃逸
    。
  (三)又駕車，不得超速駕駛，於行經因雨霧致視線不清道路，應
    減速慢行，作隨時停車之準備；汽車行駛時，駕駛人應注意
    車前狀況，並隨時採取必要之安全措施，道路交通安全規則
    第93條、第94條分別定有明文；被告既有多年駕駛經驗，自
    無不知之理。本案案發現場之速限為60公里，當時下雨，路
    面濕潤、光線為晨光，視線不良，有道路交通事故調查報告
    表可參，而依當時之天氣及路況，亦無不能注意之情事，被
    告竟未減速慢行，仍超速駕駛，復未注意車前狀況，而撞及
    同向在前騎乘腳踏車行駛之被害人，其過失責任至為明顯，
    與被害人之死亡具有相當因果關係，自應負過失致人於死罪
    責。
  (四)綜上所述，被告所辯不足採信。本案事證明確，被告犯行可
    以認定。應予依法論科。
二、核被告所為，係犯刑法第276 條第1 項之過失致死罪、同法
    第185 條之4 之肇事逃逸罪。被告無駕駛執照駕車而犯過失
    致死罪部分，依道路交通管理處罰條例第86條第1 項之規定
    ，應加重其刑。上開二罪犯意各別、行為互殊，應分論併罰
    之。
三、原審以被告罪證明確而予論罪科刑，固非無見，惟被告係無
    照且超速駕駛車輛，復係撞擊同向在前騎乘腳踏車行駛之被
    害人，可見其過失責任非輕；其於肇事後不思救助被害人，
    反而逕自逃離現場，如非因現場有監視錄影而得查獲，被告
    即可能消遙法外，且迄今未賠償被害人家屬或達成和解，犯
    後態度不佳，原審就過失致人於死部分，處有期徒刑8 月；
    就駕駛動力交通工具肇事，致人受傷而逃逸，處有期徒刑10
    月，並定應執行有期徒刑1 年2 月，確屬過輕。檢察官循告
    訴人之請求提起上訴，指摘原判決量刑過輕為有理由，應予
    撤銷改判。爰審酌被告無照駕車，於天雨路滑、視線不良之
    道路，非但未提高警覺、減速慢行，反而超速行駛，而未注
    意車前狀況，致追撞同向在前被害人致死，斷送他人寶貴生
    命，可見過失程度非輕；被告肇事後，復為逃避責任，不思
    留在現在救助被害人、報警處理或其他必要之處置，即逕自
    逃離犯罪現場，於法不容，復未賠償被害人家屬，於本院審
    理中復否認犯行，態度不佳等一切情狀，量處如主文第2 項
    所示之刑，並定其應執行刑，以示懲儆。
據上論結，應依刑事訴訟法第369 條第1 項前段、第364 條、第
299 條第1 項前段，刑法第276 條第1 項、第185 條之4 、第51
條第5 款，道路交通管理處罰條例第86條第1 項，刑法施行法第
1 條之1 ，判決如主文。
本案經檢察官許月雲到庭執行職務。
中    華    民    國    97    年    11    月    27    日
                  刑事第三庭    審判長法  官  周賢銳
                                      法  官  黃憲文
                                      法  官  黃仁松
以上正本證明與原本無異。
過失致死罪部分不得上訴。
其餘部分如不服本判決，應於判決送達後10日內向本院提出上訴
狀，其未敘述理由者並應於提出上訴狀後10日內向本院補提理由
書（應附繕本）。
中    華    民    國    97    年    11    月    27    日
                                      書記官  林家煜
附錄本件判決論罪科刑法條：
刑法第276條第1項
因過失致人於死者，處2 年以下有期徒刑、拘役或2 千元以下罰
金。
刑法第185條之4
駕駛動力交通工具肇事，致人死傷而逃逸者，處6 月以上5 年以
下有期徒刑。


司法院資訊處製作；財團法人民間司法改革基金會備份。
